臺灣苗栗地方法院刑事判決
110年度訴字第128號
公  訴  人  臺灣苗栗地方檢察署檢察官
被      告  張健城


            黃昭瑋


            盧民賢


            賴建村


            陳文信



            徐偉硯


            陳翊峰


上列被告等因妨害秩序案件，經檢察官提起公訴（109年度偵字
第3649號），被告等於本院準備程序進行中就被訴事實為有罪之
陳述，經本院告知簡式審判程序之旨，並聽取當事人之意見後，
本院合議庭裁定由受命法官獨任進行簡式審判程序，判決如下：
    主    文
丙○○犯意圖供行使之用而攜帶兇器在公共場所聚集三人以上首
  謀及下手實施強暴罪，處有期徒刑陸月，如易科罰金，以新臺
  幣壹仟元折算壹日。
己○○、壬○○、乙○○、戊○○共同犯意圖供行使之用而攜帶兇器在
  公共場所聚集三人以上下手實施強暴罪，各處有期徒刑陸月，
  如易科罰金，均以新臺幣壹仟元折算壹日。
辛○○共同犯意圖供行使之用而攜帶兇器在公共場所聚集三人以
  上下手實施強暴罪，處有期徒刑陸月，如易科罰金，以新臺幣
  壹仟元折算壹日。扣案開山刀壹把沒收。
丁○○共同犯意圖供行使之用而攜帶兇器在公共場所聚集三人以
  上下手實施強暴罪，累犯，處有期徒刑柒月。
　　    犯罪事實及理由
一、本案犯罪事實及證據均引用起訴書之記載（如附件），並更
    正、補充及增列如下：
　㈠犯罪事實欄二第5行之「手機通訊軟體撥打電話」應更正為「
    行動電話Facetime通訊軟體」；第10行之「與丙○○共同」應
    予刪除；第16行之「開山刀」前應補充「辛○○所有之」。
　㈡證據增列「被告丙○○、己○○、辛○○、壬○○、丁○○、乙○○、戊○○於審理中之自白；證人羅俊傑、黃國鈞、陳柏勳於警詢、
    偵訊中之證述；證人劉貞伶於警詢中之證述」。
二、論罪科刑
　㈠核被告丙○○所為，係犯刑法第150條第2項第1款、第1項後段
    之意圖供行使之用而攜帶兇器在公共場所聚集三人以上首謀
    及下手實施強暴罪；被告己○○、辛○○、壬○○、丁○○、乙○○、
    戊○○所為，均係犯刑法第150條第2項第1款、第1項後段之意
    圖供行使之用而攜帶兇器在公共場所聚集三人以上下手實施
    強暴罪。
　㈡共犯在學理上，有「任意共犯」與「必要共犯」之分，前者
    指一般原得由一人單獨完成犯罪而由二人以上共同實施之情
    形，當然有刑法總則共犯規定之適用；後者係指須有二人以
    上之參與實施始能成立之犯罪而言。且「必要共犯」依犯罪
    之性質，尚可分為「聚合犯」與「對向犯」，其二人以上朝
    同一目標共同參與犯罪之實施者，謂之「聚合犯」，如刑法
    分則之公然聚眾施強暴、脅迫罪、參與犯罪結社罪、輪姦罪
    等是，因其本質上即屬共同正犯，故除法律依其首謀、下手
    實施或在場助勢等參與犯罪程度之不同，而異其刑罰之規定
    時，各參與不同程度犯罪行為者之間，不能適用刑法總則共
    犯之規定外，其餘均應引用刑法第28條共同正犯之規定（最
    高法院81年度台非字第233號判決意旨參照）。是被告己○○
    、辛○○、壬○○、丁○○、乙○○、戊○○與同案被告庚○○（由本院
    另行審結）間，有犯意聯絡及行為分擔，均為共同正犯。
　㈢刑之加重
　⒈被告丁○○前因公共危險案件，經本院以108年度苗交簡字第42
    8號判決判處有期徒刑3月確定，於民國108年8月29日易科罰
    金執行完畢乙節，有臺灣高等法院被告前案紀錄表在卷可稽
    ，其於受徒刑執行完畢後5年以內故意再犯本案有期徒刑以
    上之罪，為累犯。本院依司法院釋字第775號解釋意旨，審
    酌被告丁○○前因犯罪而經徒刑執行完畢後，理應產生警惕作
    用，能因此自我控管，不再觸犯有期徒刑以上之罪，卻於執
    行完畢後之初期便故意再犯本案之罪，且已有傷害案件之前
    科紀錄，有上開前案紀錄表在卷可稽，足見被告丁○○有其特
    別惡性，且前罪之徒刑執行無成效，對於刑罰之反應力顯然
    薄弱等一切情節，認有必要應依刑法第47條第1項規定加重
    其刑。
　⒉刑法第150條第1項規定：「在公共場所或公眾得出入之場所
    聚集三人以上，施強暴脅迫者，在場助勢之人，處1年以下
    有期徒刑、拘役或10萬元以下罰金；首謀及下手實施者，處
    6月以上5年以下有期徒刑」；同條第2項則規定：「犯前項
    之罪，而有下列情形之一者，得加重其刑至2分之1：一、意
    圖供行使之用而攜帶兇器或其他危險物品犯之。二、因而致
    生公眾或交通往來之危險」，該規定係就犯罪類型變更之個
    別犯罪行為得裁量予以加重，成為另一獨立之罪名（尚非概
    括性之規定，即非所有罪名均一體適用），屬於刑法分則加
    重之性質，惟依上述規定，係稱「得加重」，而非「加重」
    或「應加重」，故法院對於行為人所犯刑法第150條第2項第
    1款、第1項之行為，是否加重其刑，即有自由裁量之權。本
    院審酌被告丙○○係因與被害人甲○○、證人劉貞伶間感情糾紛
    而聚集被告己○○、辛○○、壬○○、丁○○、乙○○、戊○○與同案被
    告庚○○到場，屬偶發事件，且雖已聚集超過3人，然未持續
    增加人數，又衝突時間尚屬短暫，所生危害亦未擴散，足見
    被告等本案犯行侵害社會秩序之情節，無嚴重或擴大現象，
    是本院認尚無加重其刑之必要。
　㈣爰以行為人之責任為基礎，審酌被告丙○○不思以理性方式處
    理感情糾紛，率爾邀集被告己○○、辛○○、壬○○、丁○○、乙○○
    、戊○○與同案被告庚○○持球棒及開山刀傷害被害人身體，對
    其健康及社會治安已生危害，情緒管理及自我控制能力均不
    佳，實不足取，兼衡犯罪之動機、目的、手段、情節、分工
    、被害人所受傷勢，及均坦承犯行、於偵查中已與被害人成
    立和解之態度，有和解書在卷可稽（見臺灣苗栗地方檢察署
    109年度偵字第3649號卷第49頁），暨被告丙○○自述高職畢
    業之智識程度、職建築業、月薪新臺幣（下同）3萬元之生
    活狀況，被告己○○自述高中肄業之智識程度、以做工廠為業
    、月薪3萬多元、尚有雙親需照顧扶養之生活狀況，被告辛○○自述高中畢業之智識程度、以務農為業、尚有雙親及子女
    需照顧扶養之生活狀況，被告壬○○自述高中畢業之智識程度
    、以做工地為業、日薪1,400元、尚有雙親需照顧扶養之生
    活狀況，被告丁○○自述國中肄業之智識程度、前職水電、月
    薪3萬多元、尚有祖父母需照顧扶養之生活狀況，被告乙○○
    自述高中畢業之智識程度、以做工為業、月薪32,000元、尚
    有雙親需照顧扶養之生活狀況，被告戊○○自述高中肄業之智
    識程度、職業務、月薪3萬元、尚有母親、祖母等需照顧扶
    養之生活狀況，與被害人之意見等一切情狀（見本院卷第47
    頁、第241頁至第243頁、第316頁），分別量處如主文所示
    之刑，併就被告丙○○、己○○、辛○○、壬○○、乙○○、戊○○諭知
    易科罰金之折算標準，以示懲儆。
三、沒收
　㈠犯罪工具物須屬被告所有，或被告有事實上之處分權時，始
    得在該被告罪刑項下併予諭知沒收，至於非所有權人，又無
    共同處分權之共同正犯，自無庸在其罪刑項下諭知沒收（最
    高法院108年度台上字第2554號判決意旨參照）。查扣案開
    山刀1把（見苗栗縣警察局竹南分局南警偵字第1090012454
    卷第112頁），為被告辛○○所有供犯罪所用之物，業據其供
    承在卷（見本院卷第226頁），爰依刑法第38條第2項前段規
    定，於被告辛○○主文項下宣告沒收。
　㈡供犯罪所用之球棒，未據扣案，衡該物價值甚微，取得容易
    ，沒收無法有效預防犯罪，欠缺刑法上之重要性，爰不予宣
    告沒收。
四、應適用之法條：
　　刑事訴訟法第273條之1第1項、第299條第1項前段、第310條
    之2、第454條第1項、第2項，刑法第28條、第150條第1項後
    段、第2項第1款、第47條第1項、第41條第1項前段、第38條
    第2項前段，刑法施行法第1條之1第1項，判決如主文。
五、本判決書係依刑事訴訟法第310條之2準用同法第454條第1項
    、第2項製作，僅記載當事人欄、主文、犯罪事實、證據名
    稱、應適用之法條，犯罪事實及證據部分並得引用檢察官起
    訴書之記載。如不服本判決，應於判決送達之日起20日內，
    向本院提起上訴。
本案經檢察官莊佳瑋、邱舒虹提起公訴，檢察官蕭慶賢到庭執行
職務。
中　　華　　民　　國　　111 　年　　2 　　月　　15　　日
                  刑事第二庭    法  官  魏正杰
以上正本證明與原本無異。　　　　　　　　　　　　　　　　如不服本判決應於收受判決後20日內向本院提出上訴書狀，並應敘述具體理由。其未敘述上訴理由者，應於上訴期間屆滿後20日內向本院補提理由書(均須按他造當事人之人數附繕本)「切勿逕送上級法院」。告訴人或被害人如對本判決不服者，應具備理由請求檢察官上訴，其上訴期間之計算係以檢察官收受判決正本之日期為準。　　　　　　　　　　　　　　　　　　　　　　　　　　　　　　　　　　　　    書記官　巫  穎
中　　華　　民　　國　　111 　年　　2 　　月　　15　　日

附錄論罪科刑法條：
中華民國刑法第150條
在公共場所或公眾得出入之場所聚集三人以上，施強暴脅迫者，
在場助勢之人，處1年以下有期徒刑、拘役或10萬元以下罰金；
首謀及下手實施者，處6月以上5年以下有期徒刑。
犯前項之罪，而有下列情形之一者，得加重其刑至二分之一：
一、意圖供行使之用而攜帶兇器或其他危險物品犯之。
二、因而致生公眾或交通往來之危險。